【裁判字號】    97,交易,164
【裁判日期】    970818
【裁判案由】    過失致死
【裁判全文】
臺灣彰化地方法院刑事判決             97年度交易字第164號
公  訴  人  臺灣彰化地方法院檢察署檢察官
被      告  甲○○
                    號
上列被告因過失致死案件，經檢察官提起公訴（97年度偵字第54
95號、第5535號），本院依簡式審判程序判決如下：
    主    文
甲○○因過失致人於死，處有期徒刑陸月，如易科罰金，以新臺
幣壹仟元折算壹日。緩刑年。
    犯罪事實
一、甲○○於民國（下同）97年5 月19日晚上8 時許，騎乘不知
    情之徐瑜秀所有、車牌號碼KWC-623 號重型機車，沿彰化縣
    花壇鄉○○路由北往南方向行駛，迨於同日晚上8 時47分許
    ，途經彰化縣花壇鄉○○路○ 段59號前時，本應注意車前狀
    況，並隨時採取必要之安全措施，而依當時狀況，有夜間照
    明、柏油地面、無缺陷、無障礙物，並無不能注意情事，竟
    疏未注意，撞及前方正徒步穿越馬路之行人陳茂德，致陳茂
    德因此倒地，受有頭部挫傷、顱內出血、中樞衰竭等傷害，
    經送醫救治後，延至同年月22日上午6 時17分許不治死亡。
二、案經彰化縣警察局彰化分局報請臺灣彰化地方法院檢察署檢
    察官相驗後，自動檢舉偵查起訴。
    理    由
一、除被告所犯為死刑、無期徒刑、最輕本刑為3 年以上有期徒
    刑之罪或高等法院管轄第1 審案件者外，於前條第1 項程序
    進行中，被告先就被訴事實為有罪之陳述時，審判長得告知
    被告簡式審判程序之旨，並聽取當事人、代理人、辯護人及
    輔佐人之意見後，裁定進行簡式審判程序，刑事訴訟法第27
    3 條之1 第1 項、第284 條之1 分別定有明文。本件被告甲
    ○○所涉係死刑、無期徒刑、最輕本刑為3 年以上有期徒刑
    之罪或高等法院管轄第1 審案件以外之罪，並於本院行準備
    程序時就被訴事實為有罪之陳述，本院合議庭依前揭規定，
    經評議結果，裁定改由受命法官獨任行簡式審判程序，合先
    敘明。
二、上開事實，業據被告甲○○於警詢、偵訊、本院準備程序及
    審理時坦承不諱（見彰化縣警察局彰化分局彰警分偵字第09
    70016422號卷第1-10頁，臺灣彰化地方法院檢察署97年度相
    字第379 號卷第30-32 頁，本院97年度交易字第164 號卷第
    17、23、24頁），且查：
（一）核與證人即被害人家屬乙○○、陳珮琤於警詢、偵訊中，
      證人陳重印、林品禾於警詢中證述之情節相符（見彰化縣
      警察局彰化分局彰警分偵字第0970016422號卷第11-21 頁
      ，臺灣彰化地方法院檢察署97年度相字第379 號卷第30-3
      2 頁），並有彰化縣警察局彰化分局處理相驗案件初步調
      查調查報告暨報驗書、彰化縣警察局彰化分局道路交通事
      故現場圖、道路交通事故調查報告表（一）、（二）、照
      片19張、秀傳紀念醫院法醫參考病歷摘要、證號查詢汽車
      駕駛人、駕駛執照影本等件在卷可稽（見彰化縣警察局彰
      化分局彰警分偵字第0970016422號卷第22-25 頁，臺灣彰
      化地方法院檢察署97年度相字第379 號卷第2 、12、13、
      16-23 頁，本院97年度交易字第164 號卷第12、26、27頁
      ），及經臺灣彰化地方法院檢察署檢察官督同檢驗員相驗
      明確，製有相驗屍體證明書、檢驗報告書、相驗結果報告
      書、相驗照片、勘驗筆錄等附卷足憑（見臺灣彰化地方法
      院檢察署97年度相字第379 號卷第28-43 頁）。是認被告
      自白核與事實相符。
（二）按行車經無號誌之交岔路口，應減速慢行，作隨時停車之
      準備；汽車行駛時，駕駛人應注意車前狀況，並隨時採取
      必要之安全措施，道路交通安全規則第93條第1 項第2 款
      、第94 條 第3 項分別載有明文，被告為領有駕駛執照之
      駕駛人，理應注意上開規定。又依卷附之道路交通事故調
      查報告表，本件車禍發生時夜間有照明，柏油路面，路面
      無缺陷，無障礙物，依當時之客觀情形，並無不能注意之
      情事，被告竟疏未注意，以致肇事，其有違上開道路交通
      安全規則之規定甚明，被告自難辭過失之責任。而被害人
      確因本件車禍死亡，已詳述如前，是被告之過失犯行與被
      害人之死亡間，顯有相當因果關係。本件事證已明，被告
      上開過失致死犯行堪以認定，應予依法論科。
三、核被告甲○○所為係犯刑法第276 條第1 項之普通過失致人
    於死罪。又被告於肇事後，雖立即報案，並留置在現場施以
    救護之行為，惟其於員警到場處理時，否認為肇事之人，謊
    稱僅係路過、好心救助等情，據被告自承在卷（見彰化縣警
    察局彰化分局彰警分偵字第0970016422號卷第3 頁），並不
    符合在未經有偵查犯罪職權機關或公務員發覺其為犯人前，
    主動陳明其為肇事者之自首要件，是爰不依刑法第62條前段
    之規定減輕其刑，附此敘明。爰審酌被告前無犯罪科刑紀錄
    ，有臺灣高等法院被告前案紀錄表1 份在卷可考，素行尚端
    ，惟其騎乘重型機車疏未注意車前狀況、減速慢行及作隨時
    停車之準備，即貿然未減速而直行，致肇本件車禍，過失程
    度非輕，並導致被害人陳茂德死亡之結果，對被害人家屬造
    成無可彌補之傷痛，所生危害程度匪淺，另考量其肇事後已
    與被害人家屬達成民事和解，有彰化縣花壇鄉調解委員會調
    解書、彰化縣花壇鄉公所97年7 月21日花鄉民字第09700097
    70號函附卷可佐（見本院97年度交易字第164 號卷28、29頁
    ），暨其智識程度、犯後自始坦承犯行之態度等一切情狀，
    量處如主文所示之刑，並諭知易科罰金之折算標準。末查被
    告前未曾受有期徒刑以上刑之宣告，已如前述，其偶因過失
    罹犯本罪，且犯後復知悔悟，並與被害人家屬達成和解，經
    受此科刑教訓之後，當益知戒慎而無再犯之虞，本院認所宣
    告之刑以暫不執行為適當，爰宣告緩刑3 年，以勵自新。
據上論斷，應依刑事訴訟法第273 條之1第1項、第299條第1項前
段，刑法第276 條第1 項、第41條第1 項前段、第74條第1 項第
1 款，刑法施行法第1 條之1 第1 項、第2 項前段，判決如主文
。
本案經檢察官莊佳瑋到庭執行職務。
中    華    民    國    97    年    8     月    18    日
                  刑事第三庭    法  官     林秉暉
以上正本證明與原本無異。
如不服本判決，應於判決送達後10日內，向本院提出上訴書狀，
上訴書狀應「敘述具體上訴理由」，並按他造當事人之人數附繕
本。「切勿逕送上級法院」。
告訴人或被害人對於判決如有不服具備理由請求檢察官上訴者，
其上訴期間之計算係以檢察官收受判決正本之日期為準。
中    華    民    國    97    年    8     月    18    日
                                書記官     陳佳宏
中華民國刑法第276條
因過失致人於死者，處2 年以下有期徒刑、拘役或2 千元以下罰
金。
從事業務之人，因業務上之過失犯前項之罪者，處5 年以下有期
徒刑或拘役，得併科3千元以下罰金。


司法院資訊處製作；財團法人民間司法改革基金會備份。
